臺灣高雄地方法院刑事判決
110年度易字第255號
公  訴  人  臺灣高雄地方檢察署檢察官
被      告  NGUYEN VAN DAT（中文名：阮文達、越南籍）




選任辯護人  孫大昕律師（法扶律師）
上列被告因詐欺案件，經檢察官聲請簡易判決處刑（109年度偵
字第24924號），本院認不宜以簡易判決處刑（簡易案件案號：1
10年度簡字第1850號），改依通常程序審理，判決如下：
    主  文
NGUYEN VAN DAT（阮文達）無罪。
    理  由
一、聲請簡易判決處刑意旨略以：被告NGUYEN VAN DAT（阮文達
    ）明知提供自己名義之金融帳戶予不熟識之人使用，可能遭
    作為財產犯罪匯入犯罪所得之工具使用，仍共同意圖為自己
    不法之所有，與真實年籍姓名不詳、自稱「黎雪柯」之成年
    人，基於詐欺取財之犯意聯絡，由被告先於民國109年6月25
    日前某日提供其所有高雄銀行屏東分行帳號000000000000號
    帳戶（下稱本案帳戶）予「黎雪柯」作為收受贓款之用，「
    黎雪柯」於109年6月25日某時，以顯示名稱「Dinh Thi Huo
    ng」之帳號登入社群網站Facebook（下稱臉書），在臉書上
    貼文訛稱「僅需支付手續費新臺幣（下同）200元即可協助
    將新臺幣換為越南盾」等語，致告訴人范氏夢瀏覽後陷於錯
    誤，分別於109年6月25日18時3分許（聲請簡易判決處刑書
    誤載為「18時30分」）、109年6月26日18時24分許、109年6
    月27日13時15分許轉帳29,985元、29,985元、10,985元至本
    案帳戶。被告旋持金融卡前往提領，並在屏東市某統一超商
    （聲請簡易判決處刑書誤載為「其位於屏東市○○路○段000號
    租屋處」）將款項交付與「黎雪柯」。因認被告涉犯刑法第
    339條第1項之詐欺取財罪嫌等語。
二、犯罪事實之認定，係據以確定具體的刑罰權之基礎，自須  
    經嚴格之證明，故其所憑之證據不僅應具有證據能力，且  
    須經合法之調查程序，否則即不得作為有罪認定之依據。  
    倘法院審理之結果，認為不能證明被告犯罪，而為無罪之  
    諭知，即無刑事訴訟法第154條第2項所謂「應依證據認    
    定」之犯罪事實之存在。因此，刑事訴訟法第308條前段規 
     定，無罪之判決書只須記載主文及理由，而其理由之論   
     敘，僅須與卷存證據資料相符，且與經驗法則、論理法則 
     無違即可，所使用之證據亦不以具有證據能力者為限，即 
     使不具證據能力之傳聞證據，亦非不得資為彈劾證據使   
     用。故無罪之判決書，就傳聞證據是否例外具有證據能   
     力，本無須於理由內論敘說明（最高法院100年度台上字第
      2980號判決意旨參照）。被告上開犯行既經本院認定無罪
      （詳下述），揆諸上開說明，使用之證據不以具有證據能
      力者為限，是以，即不再論述所援引有關證據之證據能  
      力，合先敘明。　　
三、按犯罪事實應依證據認定之，無證據不得認定其犯罪事    
    實；而不能證明被告犯罪者，應諭知無罪之判決，刑事訴  
    訟法第154條第2項、第301條第1項分別定有明文。又事實  
    之認定，應憑證據，如未能發現相當證據，或證據不足以  
    證明，自不能以推測或擬制之方法為裁判基礎（最高法    
    院40年台上字第86號判例意旨參照）。且認定犯罪事實所  
    憑之證據，無論直接證據或間接證據，其為訴訟上之證    
    明，須於通常一般之人均不致有所懷疑，而得確信其為真  
    實之程度者，始得據為有罪之認定，倘其證明尚未達到此  
    一程度，而有合理之懷疑存在而無從使事實審法院得有罪  
    之確信時，即應由法院諭知被告無罪之判決（最高法院76  
    年台上字第4986號判例意旨參照）。
四、聲請簡易判決處刑意旨認被告涉有上開罪嫌，無非係以被告
    於偵查中之供述、告訴人於警詢之指述、本案帳戶之開戶基
    本資料表、交易明細表、轉帳畫面截圖、自動櫃員機交易明
    細表、LINE對話紀錄、電子布告欄截圖等為其主要論據。訊
    據被告固坦承有於上揭時間將本案帳戶之帳號告知「黎雪柯
    」，並於提領告訴人匯入之款項後將之交付予「黎雪柯」之
    事實，然堅詞否認有何詐欺取財犯行，辯稱：「黎雪柯」在
    網路上賣東西，我跟她買東西認識她，她說她跟先生的提款
    卡跟帳戶被鎖了，請我幫她接受貨物的帳款匯款，有三筆匯
    款我提領出來當面拿給她，我跟她是同鄉所以互相幫忙，她
    怎麼可以這樣對我等語【見臺灣高雄地方檢察署109年度偵
    字第24924號卷（下稱偵二卷）第58-59頁】，及其辯護人以
    ：被告係誤信要為「黎雪柯」收受網拍貨款才提供本案帳戶
    號碼，被告於告訴人匯款前仍有持續使用本案帳戶，本案帳
    戶為其薪轉帳戶，餘額高達9,271元，被告實無可能將本案
    帳戶置於遭凍結之風險。被告並未將本案帳戶提款卡及密碼
    交付予「黎雪柯」，而係自行提款進而遭監視器拍攝，實與
    一般詐欺集團成員會掩飾、隱匿身份之常理不合。被告為外
    國人，語言不通，不諳法律及國情，僅係好心幫助同鄉之人
    ，被告主觀上並無共同詐欺取財之主觀犯意等語為被告辯護
    【見本院110年度易字第255號卷（下稱本院卷）第281-283
    頁】。經查：
  ㈠被告於109年6月25日前某日將本案帳戶存摺拍照傳送給「黎
    雪柯」後，「黎雪柯」於109年6月25日某時，以暱稱「Dinh
     Thi Huong」之帳號於臉書上發文稱「僅需支付手續費200
    元即可協助將新臺幣換為越南盾」等語，致告訴人瀏覽後陷
    於錯誤，分別於109年6月25日18時3分許（聲請簡易判決處
    刑書誤載為「18時30分」）、109年6月26日18時24分許、10
    9年6月27日13時15分許轉帳29,985元、29,985元、10,985元
    （均不含手續費）至本案帳戶，被告復持本案帳戶金融卡將
    上開三筆款項領出，並在屏東市某統一超商（聲請簡易判決
    處刑書誤載為「其位於屏東市○○路○段000號租屋處」）將款
    項交付與「黎雪柯」之事實，業據被告於偵查及本院坦認在
    卷（見偵二卷第58-59頁、本院卷第256-257、338-340頁）
    ，核與證人即告訴人范氏夢於警詢之證述相符【見臺灣新北
    地方檢察署109年度偵字第36451號卷（下稱偵一卷）第3-4
    頁】，並有自動櫃員機交易明細、告訴人與「黎雪柯」之聊
    天紀錄、新北市政府警察局林口分局泰山分駐所受理各類案
    件紀錄表、受理刑事案件報案三聯單、受理詐騙帳戶通報警
    示簡便格式表、金融機構聯防機制通報單、內政部警政署反
    詐騙諮詢專線紀錄表、高雄銀行股份有限公司屏東分行109
    年7月31日高銀密屏存字第1090000033號函檢附之本案帳戶
    開戶基本資料及交易明細等在卷可稽（見偵一卷第5-28頁）
    ，是認上揭事實洵堪以認定。
  ㈡就被告提供本案帳戶號碼並提領款項後交付予「黎雪柯」之
    行為，主觀上是否具有詐欺取財之故意而與「黎雪柯」有犯
    意聯絡乙節，茲敘述如下：
　⒈按詐欺取財罪屬「故意犯」，故意犯的不法構成要件，就   
   刑法規定內容與犯罪結構，可分為「客觀不法構成要件」   
   及「主觀不法構成要件」。凡是用以描述客觀可見的構成   
   犯罪事實的不法構成要件，包括行為主體、行為客體、行   
   為、結果等行為情狀，及因果關係與客觀歸責，均屬「客   
   觀不法構成要件」。凡用以描述故意作為犯的主觀內在的   
   心理要件，包括行為人主觀內心上，對實現客觀不法構     
   成要件有所認知及決意之故意，即屬「主觀不法構成要     
   件」。行為人假如非出於構成要件故意，縱然客觀上其所   
   顯現的行為，完全符合客觀不法構成要件的規定，亦不構   
   成「故意犯」，尚難以「故意犯」罪責相繩。
　⒉依證人阮以瑄於本院審理時證稱：被告以前轉換工作來屏東
    時，有住在我們家大概一個月，他不是我男友，我跟他只是
    越南同鄉而已。我在網路購物認識「黎雪柯」，我在臉書跟
    她買減肥茶，「黎雪柯」跟我說她也認識被告，她說被告也
    有跟她買東西，要去她那裡，所以「黎雪柯」叫被告順便把
    東西拿給我，我直接給被告錢，但我不知道他們約在哪裡。
    之後我就再也沒看到「黎雪柯」了。我遇到好幾個越南同鄉
    他們之間會互相借帳戶使用，有的是因為朋友住不一樣的地
    方，有的是因為朋友在這邊沒錢，要請人家把錢轉過來，所
    以借用別人的帳戶。被告有跟我說「黎雪柯」跟他借帳戶要
    轉錢，但被告是借了之後才跟我說等語（見本院卷第322-32
    6、328-329、331頁），經核與被告上揭辯稱其係於網路上
    購物認識「黎雪柯」乙節相符，而依證人阮以瑄上揭證述之
    內容可知：其曾於被告至屏東工作時，因被告與之為「越南
    同鄉」，故而讓被告暫住其住處，及其時有所聞身邊的「越
    南同鄉」朋友間有互相借帳戶使用等節，洵堪以認定渠等「
    同鄉」間因均屬離鄉背井至臺灣工作之相似背景，故而建立
    相當情誼及信賴關係，是以，被告所辯其係基於「同鄉」情
    誼將本案帳戶出借予同為越南人之「黎雪柯」使用等語，非
    屬全然不可採信。
　⒊而觀之卷附之本案帳戶之交易明細（見偵二卷第79-89頁），
    其內除有被告之每月薪資收入外，被告並使用此帳戶每月固
    定扣款繳費（裕群服務費），堪以認定本案帳戶為被告持續
    使用中之帳戶。況且，衡諸常情，若被告於提供本案帳戶資
    料予「黎雪柯」並按其指示提領款項時，主觀上對於其所為
    可能涉及詐欺犯罪一節有所預見，為避免其所提供之帳戶於
    相關犯行遭偵查機關查獲遭扣押，因而受有財產上之損害，
    通常應會於參與實行之犯罪行為開始前將所提供之帳戶內存
    放之所有款項提領一空，然被告提供本案帳戶資料予「黎雪
    柯」後、告訴人匯款前（即109年6月25日），本案帳戶內仍
    有屬於被告之存款9,271元，與一般提供作為詐欺犯罪之人
    頭帳戶其內均無餘額剩餘之情形不同。甚至，觀之告訴人匯
    入款項之時間分別為109年6月25日、同年月26日、同年月27
    日（共三筆），而被告將告訴人所匯款項提領出來之時間分
    別為109年6月25日、同年月28日，提領之時間與告訴人第二
    、三筆匯入之時間甚至間隔近二日，顯與一般詐欺犯均會在
    被害人匯入款項後隨即馬上提領一空之情有異。再者，被告
    並未將本案帳戶之存摺、提款卡及密碼均交付予「黎雪柯」
    ，而係由其本人領取款項，亦即，被告並未將本案帳戶存摺
    、提款卡交付「黎雪柯」容任其使用，而仍置於自身監督掌
    控之下，更自行提款，毫不避諱自己身分曝光，與一般詐欺
    成員無不盡力掩飾、隱匿身分之情節不合。最後，參以被告
    陳稱：我從104年來臺灣工作，中間僅有過年時回去越南一
    個月。本案發生時我在從事機台控制工作，現在是搬運東西
    的工作等語（見本院卷第340-341頁），核與移工動態查詢
    系統及被告入出境資料相符（見偵一卷第37頁、本院卷第34
    9頁），且參以移工動態查詢系統之被告最近聘僱資訊，其
    工作起迄日分別為「0000-0-00～0000-0-00」、「0000-0-00
    ～2020-7-6」、「0000-0-00～0000-0-00」（見偵一卷第37頁
    ），堪認本案發生前迄今，被告在台均有工作及收入，於此
    情狀下，被告應無甘冒犯下本案詐欺罪，因而違反本國法令
    ，恐遭勞動部依相關規定廢止其聘用許可而喪失工作權之風
    險。是以，綜合上揭情事，更足以證明被告辯稱其僅係基於
    情誼將本案帳戶借予「黎雪柯」收受匯款並按其指示提領款
    項後交付予「黎雪柯」，主觀上對於自己所為可能涉及詐欺
    犯罪一節並不知情等語，尚非無憑，誠難認被告於本案行為
    時，主觀上確實已有與「黎雪柯」共犯詐欺罪之故意。
　⒋檢察官雖以被告為智識正常之成年人，當知將帳戶提供予他
    人使用所涉及之風險，詎被告仍於告訴人匯款後，立即依「
    黎雪柯」指示領出交付，毫不擔心日後可能遭刑事追訴或民
    事追索損害賠償，足認被告主觀上應與「黎雪柯」有共同詐
    欺取財之犯意聯絡等語。惟查，一般人對於社會事物之警覺
    性或風險評估，常因人而異，本案被告為來台工作之越南人
    ，於案發時為26歲，並無任何前科，有臺灣高等法院被告前
    案紀錄表可參，非屬素行不良或習於犯罪之人，又於本院審
    理中自陳學歷為高中肄業，案發前在從事機台控制工作，當
    屬有正當工作及穩定收入。參以被告係將本案帳戶號碼提供
    給同屬「越南同鄉」之「黎雪柯」使用並依其指示領款，而
    非交由全然不認識之陌生人使用，則被告基於信任、情誼關
    係致其警覺性、風險評估之判斷力降低而對「黎雪柯」之話
    術放鬆警戒，未能察覺亦不至懷疑「黎雪柯」會將本案帳戶
    資料使用於犯罪，並非無稽。從而，被告或有不夠警覺之處
    ，惟此思慮不周與其主觀上預見及容任他人遂行不法行為，
    實非等同，是本件是否已達毫無合理懷疑而可確信被告主觀
    上具有詐欺故意（含不確定故意）之程度，容有疑問。
五、綜上所述，檢察官所舉之證據尚未達通常一般人均不致有  
    所懷疑，而得確信其為真實之程度，仍有合理懷疑存在，  
    自屬不能證明被告有上揭公訴意旨所指之詐欺犯行，基於  
    無罪推定之原則，應為被告無罪判決之諭知。
據上論斷，應依刑事訴訟法第301條第1項，判決如主文。
本案經檢察官李怡增提起公訴，檢察官郭麗娟到庭執行職務。
中　　華　　民　　國　　111 　年　　7 　　月　　28　　日
　　　　　　　　　刑事第十庭  審判長法  官  曾鈴媖
　　　　　　　　　
　　　　　　　　　                  法  官  陳美芳
　　　　　　　　　
　　　　　　　　　                  法　官  蔣文萱
以上正本證明與原本無異。
如不服本判決應於收受判決後20日內向本院提出上訴書狀，並應
敘述具體理由。其未敘述上訴理由者，應於上訴期間屆滿後20日
內向本院補提理由書(均須按他造當事人之人數附繕本)「切勿逕
送上級法院」。
中　　華　　民　　國　　111 　年　　7 　　月　　28　　日
                                    書記官  廖佳玲